【裁判字號】    92,自,20
【裁判日期】    921105
【裁判案由】    誣告
【裁判全文】
臺灣宜蘭地方法院刑事判決                            九十二年度自字第二號
    自  訴  人  丁○○
    被      告  乙○○
右列被告因誣告案件，經自訴人提起自訴，本院判決如左：
    主  文
乙○○無罪。
    理  由
一、自訴意旨詳如自訴狀（如附件）。
二、按犯罪事實應依證據認定之，無證據不得推定其犯罪事實；又不能證明被告犯罪
    者，應諭知無罪之判決；刑事訴訟法第一百五十四條、第三百零一條第一項分別
    定有明文。又犯罪事實之認定，應憑真實之證據，倘證據是否真實尚欠明確，自
    難以擬制推測之方法，為其判斷之基礎；而認定犯罪事實之證據係指足以認定被
    告確有犯罪行為之積極證據而言，該項證據自須適合於被告犯罪事實之認定，始
    得採為斷罪資料，最高法院五十三年著有臺上字第六五六號、二十九年上字第三
    一０五號判例。且刑事訴訟上證明之資料，無論其為直接或間接證據，均須達於
    通常一般之人均不致有所懷疑，而得確信其為真實之程度，始得據為有罪之認定
    ，若其關於被告是否犯罪之證明未能達此程度，而有合理懷疑之存在，致使無從
    形成有罪之確信，根據「罪證有疑，利於被告」之證據法則，即不得遽為不利被
    告之認定，亦有最高法院七十六年度臺上字第四九八六號判例可稽。其以情況證
    據（即間接證據）斷罪時，尤須基於該證據在直接關係上所可證明之他項情況事
    實，本乎推理作用足以確證被告有罪，方為合法，不得徒憑主觀上之推想，將一
    般經驗上有利被告之其他合理情況逕予排除，此觀諸最高法院三十二年上字第六
    七號自明。所謂認定犯罪事實之證據，係指足以認定被告確有犯罪行為之積極證
    據而言，苟未能發現相當證據，或證據不足為不利於被告事實之認定時，即應為
    有利於被告之認定，更不必有何有利之證據，亦不能以推測或擬制之方法，以為
    裁判基礎（最高法院二十九年上字第三一０五號、四十年台上字第八六號、五十
    六年度台上字第八０七號判例意旨參照）。又告訴人所訴事實，不能證明其係實
    在，對於被訴人為不起訴處分確定者，是否構成誣告罪，尚應就其有無虛構誣告
    之故意以為斷，並非當然可以誣告罪相繩（五十九年臺上字第五八一號判例參照
    ）。
三、自訴人認被告乙○○有誣告之犯行，係以證人丙○○、劉明忠、甲○○之證述及
    臺灣宜蘭地方法院檢察署檢察官以九十一年度偵字第三四二七號對被告乙○○為
    不起訴處分書為其論據。訊據被告乙○○堅決否認誣告之犯行，辯稱：我沒有誣
    告他，自訴人確實有恐嚇我等語。
四、經查：
（一）被告與自訴人確曾於九十一年八月十一日因故爭執，而有互相傷害之情事，並
      經判決確定，經本院調閱九十二年度易字第二二三號卷宗核閱屬實，且有該案
      判決在卷可稽，而被告與自訴人干服判決，均未上訴，此亦經被告及自訴人陳
      明在卷。而被告於該案進行中，曾於九十二年一月一日向臺灣宜蘭地方法院檢
      察署檢察官提出告訴狀陳明自訴人以「我家有錢有勢且弟弟是甲級流氓且有很
      多親戚當警察，管你怎樣告都沒用，大家日後走著瞧」等語而為恐嚇之告訴，
      此有告訴狀一紙附卷可考，亦為被告所自承，足見被告確曾以上開言詞向檢察
      官提出恐嚇之告訴無誤。
（二）被告與自訴人發生爭執之際，證人丙○○在場，此經證人丙○○到庭結證稱：
      當時自訴人罵被告是為了車的事情，他說被告要怎麼死都不知道等語明確（本
      院九十二年十月二十二日審理筆錄參照），核與被告所陳情節相符，顯見被告
      與自訴人爭執之際，自訴人確曾以「被告要怎麼死都不知道」等語與被告發生
      口角爭紛，縱證人丙○○證述並未聽聞自訴人向被告恐嚇「我家有錢有勢且弟
      弟是甲級流氓且有很多親戚當警察，管你怎樣告都沒用，大家日後走著瞧」等
      語，然依當時被告與自訴人二人爭執不下，並動手互毆之混亂情形下，證人丙
      ○○是否有可能將被告與自訴人間所爭執之所有言詞均聽聞清晰，實屬有疑。
      且依被告於前案告訴之內容觀之，縱自訴人確有對被告為上開「管你怎樣告都
      沒用，大家日後走著瞧」等語，其內容亦與恐嚇之性質有違，法律上尚不足以
      認定有恐嚇之犯行，自難認被告於前案告訴之事實即該當於恐嚇罪之要件，且
      臺灣宜蘭地方法院檢察署檢察官於前案偵查後，對於被告對自訴人恐嚇告訴部
      分不另為不起訴處分，其不另為不起訴處分之原因係因證據不足所致，故亦不
      能僅憑檢察官為不起訴處分，即謂被告自始即有誣告之犯意甚明。
（三）綜上所述，自訴人於案發當日是否有對被告為上開言詞，因雙方各執一詞，且
      亦未有證人在場聽聞而尚難證明其實，惟並不能以此而推認被告前案恐嚇之告
      訴即係基於誣告之故意而為之，則自訴人所舉之證據不足以證明被告犯誣告罪
      之故意。至證人俞文竹固於本院到庭結證稱：當時兩造在家門口爭吵，因為我
      勸說不行，才請他們到派出所做筆錄受理，到派出所，兩造還在爭吵，說要互
      控傷害告訴，但是沒有任何一方提出什麼另外的告訴等語明確，惟其僅能證明
      被告與自訴人確有互相爭執之事，對於自訴人是否恐嚇被告，或被告是否誣告
      自訴人之事實，均無從為證明，故其證詞無從為對被告有利或不利之證明，附
      此敘明。此外，本院復查無其他積極證據證明被告確有自訴人所指之犯行，揆
      諸前揭說明，既無積極證據證明被告有誣告犯行，依法應為無罪判決之諭知。
據上論斷，應依刑事訴訟法第三百零一條第一項前段，判決如主文。
中        華        民        國    九十二    年    十一    月    五    日
                                臺灣宜蘭地方法院刑事第一庭
                                    審判長法  官  林  明  山
                      法  官  謝  佩  玲
                                          法  官  鄭  貽  馨
右正本證明與原本無異。
如不服本判決，應於判決送達後十日內向本院提出上訴狀。( 應附繕本 )
                                          書記官  吳  明  蓉
中        華        民        國    九十二    年    十一    月    五    日


司法院資訊處製作；財團法人民間司法改革基金會備份。
